行  政  法  院  判  決                          八十八年度判字第四一二四號
    再 審原 告  乙○○
    再 審被 告  甲○○
右當事人間因任用事件，再審原告對本院中華民國八十七年七月十日八十七年度判字
第一三六八號判決，提起再審之訴，本院判決如左︰
    主  文
再審之訴駁回。
    事  實
緣再審原告原任法務部調查局訓練委員，於民國八十四年十一月三日及同年十一月八
日向再審被告陳情，請求逕為辦理渠任現職之簡任任用審查，並追溯至七十六年十一
月生效，案經再審被告於八十四年十一月三十日以八四台中審一字第一二一四一六二
號書函答復略以：「．．．前經本部於八十四年十月十四日以八四台中審一字第一二
○三二三四號書函答復，為兼顧法律與事實並維先生權益，先生如經主管機關查明職
缺重新核派簡任訓練委員，並追溯至七十六年十一月生效，本部同意據以辦理任用審
查。．．．查公務人員之任免係屬各機關首長權責，必於派代職務後始得送本部辦理
任用審查；如無簡任職務之派代，本部亦無法逕為任用審查，因先生所請及主管機
關任免權責，仍請依本部上開函釋辦理。．．．」嗣再審原告復於八十五年一月二十
四日以相同訴求向再審被告陳情，亦經再審被告於八十五年二月九日以八五台中審一
字第一二六○四九二號書函答復略以：「查先生曾於八十四年十月二日、十一月三日
、八日先後以相同訴求陳情前來，均經本部分別於八十四年十月十四日以八四台中審
一字第一二○三二三四號暨八十四年十一月三十日以八四台中審一字第一二一四一六
二號書函詳復先生各在案；．．．。」再審原告不服，提起訴願、再訴願，均以再審
被告八十五年二月九日八五台中審一字第一二六○四九二號書函並非行政處分，原告
不得對之提起訴願、再訴願，及再審原告對再審被告八十四年十一月三十日八四台中
審一字第一二一四一六二號書函不服，於已逾三十日法定期限始提起訴願，亦於法不
合，而就程序上予以駁回。再審原告乃提起行政訴訟，經本院八十六年度判字第六○
三號判決：「再訴願決定、訴願決定均撤銷。」並於理由欄指明由訴願機關另為適法
之處理及再審被告八十五年二月九日八五台中審一字第一二六○四九二號書函是否為
原告獨立爭訟之標的，宜一併查明。案經再審被告重行審理決定訴願駁回後，再審原
告循序提起行政訴訟，為本院八十七年度判字第九○號判決（下稱原判決）駁回，遂
以原判決有行政訴訟法第二十八條第一款再審事由，對之提起再審之訴，經本院八十
七年度判字第一三六八號判決（下稱再審判決）駁回（再審原告另依行政訴訟法第二
十八條第十款對原判決再審部分，經本院八十七年度裁字第八三五號裁定以逾期提起
駁回）。再審原告復以再審判決有行政訴訟法第二十八條第一款、第十款再審情形
為由，提起再審之訴。其再審起訴意旨及補充理由略謂：按「中華民國民眾服務總社
專職人員暨公務人員服務年資互相採計要點」（下稱採計要點）考試院於七十六年十
二月三日始廢止，再審原告七十六年十一月一日任用時，應有適用。再審被告認採計
要點已隨七十六年一月十四日廢止之現職公務人員改任分類職位公務人員辦法及其法
源分類職位公務人員任用法而廢止，本件應依公務人員任用法任用，有違中央法規標
準法之廢止規定，且採計要點如已於七十六年一月十四日廢止，則考試院何庸再於七
十六年十二月三日更為廢止？原判決及再審判決認再審被告上述處理無誤，難謂不屬
適用法規錯誤。次查，再審原告於再審之訴判決前發現再審被告於七十七年九月二十
二日台華甄一字第二○四九九一號函謂：考試院七十六年十二月十四日七六考台秘
議字第二九七○號明定採計要點自七十六年十二月三日廢止，自七十六年十二日三日
以後轉任為公務人員堵，原任專職服務年資均不予採計。上函屬新證據，足堪證明再
審被告稱採計要點業於七十六年一月十四日廢止，乃虛偽不實。再審原告提出上開函
件，係以原判決認採計要點已於七十六年一月十四日廢止，有違中央法規標準法規定
而請求併案提起再審之訴，非以原判決漏未斟酌提起。詎鈞院以逾再審期間，另裁定
駁回。然依上函，既已確實證明被告所稱採計要點業於七十六年一月十四日廢止，乃
虛偽不實，再審被告偽證欺瞞法院，自當許再審原告再審。另再審原告已退休，退休
年資與服務年資有不可分之因果關係。再審被告退休時併計專職年資，任用時不計專
職年資，顯本末倒置，爰依行政訴訟法第二十八條第一款、第十款提起再審之訴等語
。
    理  由
按行政訴訟法第二十八條第一款所謂「適用法規顯有錯誤者」，係指原判決所適用之
法規與該案應適用之現行法規相違背或與解釋判例有所牴觸者而言，至於事實之認定
或法律上見解之歧異，難謂為適用法規顯有錯誤。同條第十款所謂「當事人發見未經
斟酌之重要證物」，則指該證物在前訴訟程序中已存在，而為當事人所不知或不得使
用，今始知悉或得使用者而言，並以如經斟酌可受較有利益之裁判者為限。若當事人
於前訴訟程序中已檢呈使用之證物，顯非現始發見或現得使用之未經斟酌之新證物，
而為業經原審詳予斟酌，不足據為較有利益於再審原告之裁判之原有證物，其與上開
條款規定情形，自屬不合，本院六十九年度判字第七三六號、四十九年度裁字第八九
號、五十年度裁字第一八號亦著有判例。本件再審原告前因任用事件提起行政訴訟，
經原判決駁回後，以原判決有行政訴訟法第二十八條第一款再審事由，對之提起再審
之訴，再審判決認原判決以再審原告曾任前司法行政部調查局浙江省調查處科長，經
再審被告審定合格實授，六十四年考績為薦任一級，六十五年考績列一等晉為薦
任一級支年功俸四七五元，六十六年考績列二等，六十七年十月外介中華民國民眾服
務總社任專門委員、總幹事等職，七十六年十一月回任法務部調查局時，先經法務部
派任簡任第十職等訓練委員職務，當時以其僅具以薦任一級（相當薦任第九職等）參
加六十五年考績考列一等（相當甲等）、六十六年考列二等（相當乙等）二年考績年
資，並未參加六十七年考績，依七十五年四月二十一日公布並自七十六一月十六日施
行之公務人員任用法第十七條第二項規定，並未具有簡任官等任用資格；依七十五年
七月十一日公布並自七十六年一月十六日施行之公務人員考績法第十一條第二項，及
同法施行細則第十二條第二項之規定，再審被告於再審原告補辦六十七年年終考績後
，依法發給簡任存記狀。揆諸該簡任存記狀之旨意，僅係證明領有簡任存記狀人員具
有公務人員簡任任用資格，尚須經權責主管機關核派簡任職務後，方得據以審查為簡
任職務人員。由於任用人員之核派係屬機關首長權責，再審被告僅係依據任用人員所
具任用資格審定其是否具備核派職務之任用資格。又再審原告職務是否改派簡任訓練
委員，並追溯自七十六年十一月生效，係主管機關法務部之權責，而非再審被告之權
限；另依採計要點第一點規定，有關轉任年資之採計，係比照「現職人員改任分類職
位公務人員辦法」之規定辦理。惟查該辦法及其法源「分類職位公務人員任用法」業
於七十六年一月十四日分別經考試院（七六）考臺秘議字第○一二七號令及總統明令
予以廢止，而再審原告係於七十六年十一月回任，因無上述法規之適用，故其曾在中
華民國民眾服務總社所支七一○元，無法據以改任換敘為公務人員相當之官職等級；
再審原告回任時之俸級，業經再審被告按其原薦任一級年功俸四七五元之俸給，予
以核「薦任第九職等年功俸一級五九○俸點」，因已逾所定職等本俸最高級，依
當時適用之公務人員俸給法施行細則第十五條有關「曾任年資之按年核計加級以至其
所定職等之本俸最高級為止」之規定，再審原告即使再有其他可資採計之公務人員
服務年資，亦無法按年核計提俸級。是再審被告未准再審原告改為簡任第十職等
之處分，並無違誤為由，判決駁回再審原告之訴。核其認事用法，均甚妥適，並無違
反法規、判例或解檡，自無適用法規顯有錯誤之情形。再審原告狀陳理由，無非以七
十六年十一月一日調回調查局時，年資互相採計要點仍然有效，自應以再審原告曾在
中華民國民眾服務總社所支七一○元，改換為公務人員相當之官職等級，但再審被
告僅持公務人員任用法令之規定，否准再審原告之請求，於法有違。原判決未依公務
人員俸給法之規定，審究再審原告請求回復俸給是否適當，且未審究再審被告依公務
人員任用法規任用再審原告是否有違誤，認原判決有行政訴訟法第二十八條第一款再
審事由。經查，上開再審原告主張之事項，原判決已論述綦詳，並無適用法規錯誤之
情形，再審原告所爭執者無非法律上見解之歧異，核與行政訴訟法第二十八條第一款
再審事由要件不符，再審原告自不得據此提起再審之訴。其再審之訴顯無再審理由而
駁回其前訴訟程序之再審之訴，核無所適用之法規與應適用之現行法規相違背或與解
釋判例有所牴觸情形。再審原告訴稱採計要點於七十六年十二月三日始廢止，再審被
告認採計要點已隨七十六年一月十四日廢止之現職公務人員改任分類職位公務人員辦
法及其法源分類職位公務人員任用法而廢止，本件應依公務人員任用法任用，有違中
央法規標準法之廢止規定，原判決及再審判決認再審被告上述處理無誤，難謂不屬適
用法規錯誤云云。惟查原判決係謂依採計要點第一點規定，有關轉任年資之採計，係
比照「現職人員改任分類職位公務人員辦法」之規定辦理，而查該辦法及其法源「分
類職位公務人員任用法」業於七十六年一月十四日廢止，再審原告七十六年十一月回
任時，因無上述法規之適用，故無法據以改任換敘為公務人員相當之官職等級。再審
原告回任時之俸級，業經再審被告按其原薦任一級年功俸四七五元之俸給，予以核
「薦任第九職等年功俸一級五九○俸點」，因已逾所定職等本俸最高級，依當時
適用之公務人員俸給法施行細則第十五條有關「曾任年資之按年核計加級以至其所
定職等之本俸最高級為止」之規定，再審原告即使再有其他可資採計之公務人員服務
年資，亦無法按年核計提俸級，並非認採計要點於七十六年一月十四日廢止，與中
央法規標準法並無違背。再審判決認原判決並無適用法規顯有錯誤，再審原告執詞爭
執，係就原判決及再審判決前述法律見解為爭執，揆諸首揭說明，自不得據以再審。
所引再審被告七十七年九月二十二日台華甄一字第二○四九九一號函，係就任用、
退休、撫卹之專職年資計算為說明，與本件任用職級之提敘無關，且該函件於再審判
決前再審原告即已提出，顯非再審判決後始發現之新證物，且如上所述，與本件無關
，縱經斟酌亦難為較有利於再審原告之裁判，自非行政訴訟法第二十八條第十款所稱
證物，再審原告之再審，顯無再審理由，應予駁回。另對本院判決提起再審之訴，須
有行政訴訟法第二十八條所列各款情形之一者，始得提起。再審原告指稱再審被告隱
瞞上開函件，係偽證，虛偽不實之陳述，與該條第七款：「為判決基礎之證物，係偽
造或變造者。」第八款：「證人、鑑定人或通譯就為判決基礎之證言、鑑定或通譯為
虛偽不實之陳述。」等規定要件不符，併此指明。
據上論結，本件再審之訴為無理由，爰依行政訴訟法第三十三條、民事訴訟法第五百
零二條第二項，判決如主文。
中    華    民    國     八十八      年     十二     月      十六       日
                    行 政 法 院 第 一 庭
                                審 判 長 評  事      黃  綠  星
                                         評  事      蔡  進  田
                                         評  事      黃  璽  君
                                         評  事      廖  宏  明
                                         評  事      鄭  忠  仁
右  正  本  證  明  與  原  本  無  異
                                         法院書記官  邱  彰  德
中    華    民    國     八十八      年     十二     月      十七       日
